【裁判字號】    96,交易,846
【裁判日期】    970318
【裁判案由】    過失傷害
【裁判全文】
臺灣臺中地方法院刑事判決  96年度交易字第846號
公  訴  人  臺灣臺中地方法院檢察署檢察官
被      告  乙○○
上列被告因過失傷害案件，經檢察官聲請簡易判決處刑（九十六
年度偵字第五八五八號）及移送併辦（九十六年度偵續字第四二
一號），本院豐原簡易庭認不宜以簡易判決處刑移送前來（九十
六年度豐交簡字第七八四號），本院判決如下：
    主    文
乙○○因過失傷害人，處有期徒刑參月，如易科罰金，以新臺幣
壹仟元折算壹日，減為有期徒刑壹月又拾伍日，如易科罰金，以
新臺幣壹仟元折算壹日。
    犯罪事實
一、乙○○於民國九十五年十一月三十日上午九時許，駕駛車號
    ８３３０─ＪＷ號自用小客車，沿臺中縣東勢鎮○○路由東
    向西方向行駛，於同日上午九時三十分許，行經臺中縣東勢
    鎮○○路與中正二街口之設有閃光號誌之路口（乙○○行性
    向之燈號為閃光黃燈），乙○○欲向右方即外車道變換車道
    ，右轉中正二街時，原應注意汽車行經設有閃光黃燈之交岔
    路口，應減速慢行；汽車行駛至交岔路口，轉彎車應讓直行
    車先行，且駕車變換車道時，應讓直行車先行，並注意安全
    距離。而依當時之氣候為晴、光線為日間有自然光、閃光號
    誌、路面乾燥無缺陷、亦無障礙物、視距良好，依當時情形
    ，並無不能注意之情事，竟疏於注意及此，即欲右轉中正二
    街而貿然變換車道，嗣同向由丙○○所騎乘行駛於外車道之
    車牌號碼ＪＯＵ─８６２號重型機車（後載甲○○），於行
    經上開閃光黃燈號誌路口時，亦疏未注意車前狀況及減速慢
    行，因雙方均有前述之過失，丙○○所騎乘之上揭機車不慎
    撞及乙○○駕駛小客車之右後車尾，丙○○及後載乘客甲○○均人、車倒地，丙○○因此受有左側髖關節骨折脫臼、左
    手小指中段指節骨折併撕裂傷等傷害、甲○○則受有兩側膝
    部擦挫傷、創傷性第四、五腰椎椎間盤突出併神經壓迫之傷
    害。
二、案經被害人丙○○、甲○○訴由臺灣臺中地方法院檢察署檢
    察官偵查後聲請以簡易判決處刑及移送併辦。
    理    由
一、證據能力之說明：按現行刑事訴訟法為保障被告之反對詰問
    權，排除具有虛偽危險性之傳聞證據，以求實體真實之發見
    ，於該法第一百五十九條第一項明定被告以外之人於審判外
    之言詞或書面陳述，除法律有規定者外，不得作為證據。而
    刑事訴訟法第一百五十九條之一至第一百五十九條之四有傳
    聞法則之例外規定，且被告以外之人於審判外之陳述，雖不
    符前四條之規定，而經當事人於審判程序同意作為證據，法
    院審酌該言詞陳述或書面陳述作成時之情況，認為適當者，
    亦得為證據；當事人、代理人或辯護人於法院調查證據時，
    知有第一百五十九條第一項不得為證據之情形，而未於言詞
    辯論終結前聲明異議者，視為有前項之同意，刑事訴訟法第
    一百五十九條之五定有明文。查本件公訴人所提出之證據之
    證據能力，被告乙○○於本院審理時未表示意見，顯不予爭
    執，且迄至言詞辯論終結前亦未曾聲明異議，本院審酌上開
    證據資料製作時之情況，尚無違法不當及證明力明顯過低之
    瑕疵，亦認為以之作為證據應屬適當，且證據內容係針對被
    告是否犯罪，為證明本案犯罪事實所必要，故揆諸上開規定
    ，爰依刑事訴訟法第一百五十九條之五規定，認上揭證據資
    料均例外認有證據能力，合先敘明。
二、訊據被告乙○○對於於上揭時、地，駕車肇事致告訴人丙○○、甲○○受有如事實欄所示之傷害等情，於本院審理時自
    白不諱，核與告訴人丙○○、甲○○指訴之情節相符，並有
    交通事故調查表（一）、（二）、道路交通事故現場圖、告
    訴人提出之診斷證明書二紙在卷可稽。按汽車行經設有閃光
    黃燈之交岔路口，應減速慢行。汽車行駛至交岔路口，轉彎
    車應讓直行車先行，且駕車變換車道時，應讓直行車先行，
    並注意安全距離，道路交通安全規則第九十三條第一項第二
    款、第一百零二條第一項第六款、第九十八條第一項第六款
    分別定有明文。又依卷附之交通事故調查報告表（一）所載
    ，本件肇事時、地之天候、路況、視距皆良好。則肇事當時
    ，被告亦無不能注意之情事。其竟疏未注意及此，於上揭時
    、地，欲右轉而貿然變換車道，致所駕駛之小客車右後車尾
    與告訴人所騎乘之機車發生撞擊，致告訴人丙○○、甲○○
    人、車倒地後受有如事實欄所示傷害，可證被告之駕車失當
    行為，顯有過失。另依卷附現場相片（九十六年度偵字第五
    八五八號偵查卷頁二十一，照片編號○○五）所示，被告乙○○駕駛之自小客車右後車尾有明顯之凹痕，且依現場圖所
    示，告訴人丙○○騎乘之機車亦留有刮地痕跡，是以被告雖
    有上開之過失，然告訴人丙○○駕駛重機車，行經閃光黃燈
    號誌路口，未減速接近注意安全小心通過，致撞及被告駕駛
    自小客車之右後車尾，於本件事故之發生，自亦與有過失。
    且本件經送臺灣省車輛行車事故覆議鑑定委員會鑑定結果，
    認「乙○○駕駛自小客車，行經閃光黃燈號誌路口，右轉時
    未注意讓右後直行車先行，為肇事主因。丙○○駕駛重機車
    ，行經閃光黃燈號誌路口，未減速接近注意安全小心通過，
    為肇事次因」等語，有臺灣省車輛行車事故覆議鑑定委員會
    九十七年一月十六日府覆議字第○九七六二○○一九八號函
    附覆議意見書存卷可參，亦與本院認定相同，益證被告之行
    為有過失，被告於本院審理時之自白應與事實相符。另公訴
    人將本件事故送臺灣省臺中縣區車輛行車事故鑑定委員鑑定
    結果，認告訴人丙○○無肇事因素一節，經核與本院上開認
    定不符，為本院所不採，附此敘明。雖告訴人丙○○於本件
    事故發生之原因亦有過失，然此係被害人是否與有過失之問
    題，並不能因此解免被告過失傷害之責任。告訴人丙○○、
    甲○○因本件車禍受傷，與被告之過失行為間並有相當因果
    關係。本件事證明確，被告過失犯行堪以認定。
三、核被告乙○○所為，係犯刑法第二百八十四條第一項前段之
    過失傷害罪。被告一過失行為，致告訴人丙○○、甲○○二
    人受傷，為想像競合犯，從一重處斷。告訴人甲○○受傷部
    分之事實，雖未據檢察官提起公訴，然此部分與已起訴告訴
    人丙○○受傷部分有想像競合犯之裁判上一罪關係，為起訴
    效力所及，本院自得審就。又依卷附臺中縣警察局東勢交通
    小隊處理道路交通事故談話紀錄表所示，被告乙○○及告訴
    人丙○○於事故發生後於現場所製作之談話筆錄，均記載現
    場恰有警員值勤，是以被告應非合於自首要件，併此指明。
    爰審酌被告之過失程度（被告為肇事主因），所生之危害，
    肇事後之態度及告訴人丙○○、甲○○因而受傷之程度，告
    訴人丙○○亦同有過失（告訴人僅為肇事次因），且被告尚
    未能與告訴人二人達成民事和解賠償等一切情狀，判處如主
    文所示之刑，並諭知易科罰金之折算標準。又被告所犯過失
    傷害罪之時間，係在九十六年四月二十四日以前，所犯合於
    中華民國九十六年罪犯減刑條例第二條第一項第三款規定之
    減刑條件，應依該條例規定減其宣告刑二分之一（如主文所
    示之刑），並諭知易科罰金之折算標準。
據上論斷，應依刑事訴訟法第四百五十二條、第二百九十九條第
一項前段，刑法第二百八十四條第一項前段、第五十五條、第四
十一條第一項前段，刑法施行法第一條一，中華民國九十六年罪
犯減刑條例第二條第一項第三款、第七條、第九條，判決如主文
。
本案經檢察官張桂芳到庭執行職務。
中    華    民    國    97    年    3     月    18    日
                  交通法庭  法  官  張清洲
以上正本證明與原本無異。
如不服本判決，應於收送達後十日內向本院提出上訴書狀（應敘
述具體理由並附繕本）。
上訴書狀如未敘述理由，應於上訴期間屆滿後二十日內補提理由
書於本院。
                            書記官  詹東益
中    華    民    國    97    年    3     月    18    日
附錄論罪科刑法條
刑法第二百八十四條第一項
因過失傷害人者，處六月以下有期徒刑，拘役或五百元以下罰金
，致重傷者，處一年以下有期徒刑、拘役或五百元以下罰金。


司法院資訊處製作；財團法人民間司法改革基金會備份。
